臺灣桃園地方法院刑事判決　　　　　　 96年度易緝字第112號
公　訴　人　臺灣桃園地方法院檢察署檢察官
被　　　告　甲○○
上列被告因詐欺案件，經檢察官提起公訴（94年度核退偵字第2
號），本院訊問被告後，被告為有罪陳述，經本院裁定改依簡式
審判程序，判決如下：
    主  文
甲○○共同意圖為自己不法之所有，以詐術使人將本人之物交付
，處有期徒刑月，如易科罰金，以新臺幣玖佰元折算壹日，緩
刑年。扣案廢棄舊床墊拾伍床沒收。
    事  實
一、甲○○於民國92年間，受雇於王建興（已經本院以95年度易
    字第332 號刑事判決判處有期徒刑1 年6 月，並經臺灣高等
    法院駁回上訴確定），在王建興開設未辦理公司登記以販售
    床墊為營業項目之「信東床業有限公司」之位在在桃園縣龜
    山鄉樂善村牛角坡1 號之工廠（下稱信東床業龜山工廠）內
    ，以每床新臺幣（下同）120 元之代價，從事將彈簧床墊車
    縫上床墊外布以製成床墊成品。嗣於同年7 月間，王建興為
    圖較高利潤，即向姓名不詳成年人收購廢棄床墊，並將廢棄
    床墊運至信東床頁龜山工廠交予甲○○，指示甲○○將廢棄
    床墊之舊床墊外布拆除後，再以新床墊外布車縫於已拆除舊
    床墊外布之舊彈簧床墊上，而以新品為包裝出售（俗稱黑心
    床墊，以下沿用此稱乎），甲○○明知王建興交代其製作上
    開黑心床墊，係為圖較高利潤並有詐騙消費大眾，仍因其經
    濟狀況不佳，即基於與王建興基於共同意圖為自己不法所有
    之詐欺取財之犯意連絡，自同年7 月間起，分由王建興負責
    載運廢棄床墊至信東床業龜山工廠，而由甲○○負責從事製
    作黑心床墊工作，而甲○○每完成一床黑心床墊，即可由王
    建興獲取120 元之代價，迄至甲○○於從事該上開工作約一
    年因自覺係欺騙消費大眾而離職止，甲○○與王建興每月約
    製成六十床之黑心床墊，由王建興持以銷售得利；而於上開
    期間內之93年4 月2 日，設址在臺北縣汐止市○○路195 號
    「東弘生活傢俱館」之負責人張錦千（經臺灣士林地方法院
    檢察署檢察官為不起訴處分），經介紹向王建興訂購床墊六
    床試行銷售，因感覺品質不差，乃於93年4 月27日，繼續向
    王建興訂購緹花外布、印花外布之全新床墊共十床，詎王建
    興竟將三床緹花外布、四床印花外布之黑心床墊與其他全新
    床墊三床混雜後出貨與張錦千，致張錦千陷於錯誤，以全新
    床墊價格（緹花床墊每床1,300 元、印花床墊每床1,000 元
    ）支付貨款予王建興。嗣經民眾檢舉，由行政院、臺北縣政
    府、桃園縣政府消費者保護官會同桃園縣政府警察局龜山分
    局警員，於93年5 月3 日晚上8 時20分許，前往信東床業龜
    山工廠稽查，扣得預備製成黑心床墊用之廢棄舊床墊一百床
    、黑心床墊成品二床，及未拆封外觀全新之床墊二十床（該
    未拆封外觀全新之床墊二十床，因稽查當時未拆封，無法察
    知是否為黑心床墊；且上開扣案之一百床廢棄舊床墊中之六
    十五床、二床黑心床墊成品、二十床未拆封外觀全新之床墊
    ，經警責由王建興保管，遭王建興隱匿，王建興所涉隱匿公
    務員職務上委託掌管之物品罪，另經本院以95年度簡上字第
    324 號判決，判處有期徒刑6 月確定），再藉由現場發現通
    訊資料，循線前往「東弘生活傢俱館」，另查獲上開七床黑
    心床墊，始查知上情。
二、案經桃園縣政府警察局龜山分局報告臺灣桃園地方法院檢察
    署檢察官偵查起訴。
    理  由
一、本案被告甲○○所犯係死刑、無期徒刑或最輕本刑為三年以
    上有期徒刑以外之罪，於本院準備程序進行中，被告先就被
    訴事實為有罪之陳述，經本院告知簡式審判程序之旨，並聽
    取公訴人及被告之意見後，由本院依刑事訴訟法第273 條之
    1 第1 項規定裁定由受命法官獨任進行簡式審判程序。
二、上開事實，業據被告於警詢、偵訊及本院審理中坦承不諱，
    ，而同案被告王建興於警詢、偵訊及本院前案（即被告通緝
    前與王建興為共同被告之本院95年度易字第332 號案，下同
    ）審理中，就被告係受伊指示製作黑心床墊等情，供陳明確
    ；並經證人即行政院消費者保護官吳政學、桃園縣政府消費
    者保護官簡秀蓮、臺北縣政府消費者保護官何瑞富，於前案
    審理中，就渠等查獲本案經過、及查獲時所見情形，證述綦
    詳；另有信東床業龜山工廠查扣之廢棄舊床墊一百床、黑心
    床墊成品二床之採證照片、以及扣案現存之信東床業龜山工
    廠查扣之廢棄舊床墊一百床中之三十五床、東弘生活傢俱館
    查扣之黑心床墊七床在案可查，被告上開具任意性之自白核
    與事實相符，堪信屬實。本案事證明確，被告之犯行洵堪認
    定，應予依法論科。
三、被告甲○○與王建興自92年7 月起約一年內之期間，製作黑
    心床墊佯稱新品對外銷售，並於93年4 月27日詐得張錦千錢
    財既遂，核其等所為，係共犯行為當時之刑法第339 條第1
    項之詐欺取財罪。按「行為後法律有變更者，適用行為時之
    法律。但行為後法律有利於行為人者，適用最有利於行為人
    法律。」，94年2 月2 日修正公布並於95年7 月1 日施行之
    刑法（下稱修正後刑法；修正前刑法下稱修正前刑法）第2
    條第1 項定有明文，查被告二人為上開犯行後，修正後刑法
    已經施行。依上開規定，本案自應為新舊刑法之比較適用。
    茲依修正後刑法第2 條第1 項、第11條規定，並參酌最高法
    院九十五年度第八次、第二十一次刑事庭會議決議之新舊刑
    法適用原則，比較本案法律適用如下：
    (一)修正後刑法第339 條之法定罰金刑部分，由原定貨幣單位
      銀元300 元以下罰金（依罰金罰鍰提高標準條例第1 條前
      段，提高十倍，即銀元3,000 元後，再依現行法規所定貨
      幣單位折算新臺幣條第2 條規定，以一銀元折算新臺幣三
      元，折算為新臺幣9,000 元以下罰金），經依修正後刑法
      施行法第1 條之1 第1 項、第2 項但書規定，修正其貨幣
      單位為新臺幣，並就所定數額提高為三十倍，亦即修正為
      新臺幣9,000 元以下罰金；而法定罰金刑最低度部分，由
      修正前刑法第33條第5 款規定為銀元1 元（依現行法規所
      定貨幣單位折算新臺幣條第2 條規定折算為新臺幣三元）
      以上，修正後刑法第33條第5 款則修正為新臺幣1,000 元
      以上，以百元計算；比較行為時法與裁判時法，關於罰金
      刑最高度部分，行為時法與裁判時法輕重相同，行為時法
      並無不利於被告情形，而就罰金刑最低度部分，行為時法
      較有利於被告；自應適用修正前刑法處罰。
    (二)修正後刑法第339 條之法定拘役刑部分，最高度部分，刑
      法第33條第4 款雖亦有修正，惟對被告等無有利、不利情
      形，應逕適用裁判時（即修正後）之法律。
    (三)修正前刑法之易科罰金折算標準，依修正前刑法第41條第
      1 項前段、95年5 月17日刪除並自同年7 月1 日施行之罰
      金罰緩提高標準條例第2 條（下稱刪除前罰金罰緩提高標
      準條例）、現行法規所定貨幣單位折算新臺幣條第2 條等
      規定為折算後，係以新臺幣300 元以上900 元以下折算一
      日；而修正後刑法之易科罰金折算標準，依修正後刑法第
      41條第1 項前段規定，係得以新臺幣1,000 元、2,000 元
      或3,000 元折算一日。是就易科罰金之折算標準部分，係
      以行為時法即修正前刑法有利於被告。
    (四)刑法第28條關於正犯之規定，修正前刑法係規定為「二人
      以上共同實施犯罪之行為者，皆為正犯。」，而修正後刑
      法係規定以「二人以上共同實行犯罪之行為者，皆為正犯
      。」，其修正理由係為釐清陰謀共同正犯，預備共同正犯
      ，共謀共同正犯是否合乎本條規定之正犯要件。查以，被
      告甲○○與王建興就本案犯行，均屬實行犯罪行為之正犯
      ，不論依修正前或修正後刑法第28條規定，均為共同正犯
      ，依最高法院95年度第21次刑事庭會議決議意旨，應適用
      裁判時之修正後刑法第28條之規定。
    (五)綜上，本案經全部罪刑為比較之結果，以修正前刑法最有
      利於被告，是應適用修正前刑法規定，對被告論罪科刑。
四、核被告甲○○所為，係犯修正前刑法第339 條第1 項之詐欺
    取財罪。被告甲○○與王建興間，就上開犯行有犯意聯絡及
    行為分擔，皆為共同正犯。爰審酌被告受僱於王建興，從事
    製作黑心床墊供王建興販賣得利，每月製作數量高達六十床
    ，顯棄購買者之健康安全於不顧，所為非是，惟斟酌其犯後
    坦承犯行，且係因經濟狀況不佳，且已受雇於人，為求謀生
    ，始依王建興指示從事製作黑心床墊之工作，且其事後亦因
    良心不安自動離職，並斟酌其犯罪所得利益、素行、智識程
    度以及檢察官起訴請求從輕量刑等一切情狀，茲量處如主文
    所示之刑，並諭知易科罰金之折算標準，以示懲儆。按犯罪
    在修正後刑法施行前，於修正後刑法施行後，關於緩刑之宣
    告，因宣告緩刑要件之變更，非屬刑法第2 條所稱法律之變
    更，無新舊刑法罪刑比較之問題，應適用修正後法第74條之
    規定（最高法院九十五年度第八次刑事庭會議決議要旨參照
    ）。經查，被告前未曾受有期徒刑以上刑之宣告，有臺灣高
    等法院被告全國前案紀錄表在卷可按，其因一時失慮，偶罹
    刑典，經此刑之宣告後，應知所警惕而無再犯之虞，且公訴
    人於審理中亦請求予以被告緩刑，本院因認暫不執行其刑為
    當，予以宣告緩刑三年，以啟自新。又被告本案犯行雖係在
    96年4 月24日前，惟被告係經通緝到案接受審判，依中華民
    國九十六年犯罪減刑條例第5 條規定，依法不得減刑，附此
    敘明。末按共同正犯因相互間利用他人之行為，以遂行其犯
    意之實現，本於責任共同之原則，有關沒收部分，對於共犯
    間供犯罪所用之物，自均應為沒收之諭知（最高法院89年台
    上第6946號判決要旨參照）；又沒收，因屬從刑，是其法律
    適用，應隨主刑適用之法律，本案經上開比較新舊刑法適用
    結果，既認以適用修正前刑法對被告最為有利，是關於沒收
    部分，亦應隨同主刑適用修正前刑法規定。經查，本案扣案
    現仍存尚未經共犯王建興隱匿之於信東床業龜山工廠查獲之
    廢棄舊床墊三十五床，為共犯王建興所有供犯罪預備之物，
    依上開說明，自應依法宣告沒收；至於，在上址同時查獲之
    另二床黑心床墊及廢棄舊床墊六十五床，並非違禁物，且無
    證據證明其現仍存在，有本院95年度簡上字第324 號判決一
    份在卷可稽；而「東弘生活傢俱館」查獲之黑心床墊七床，
    因已經共犯王建興售予張錦千，並非屬王建興或被告所有，
    依證人張錦千所證，現亦已不存在（見本院卷第150 頁），
    爰均不予宣告沒收，附此敘明。
五、公訴意旨另以：被告甲○○與張建興自92年7 月間起，即開
    始共同為製作黑心床墊用以販賣得利之詐欺取財行為，且詐
    欺對象，非僅有張錦千，尚有其餘不知情之不特定消費者，
    因認被告就此部分犯行，亦涉有詐欺取財，請求依法判決。
    惟按犯罪事實應依證據認定之，無證據不得認定犯罪事實，
    刑事訴訟法第154 條第2 項定有明文。惟查，此部分之起訴
    事實，經共犯王建興於本院前案審理中否認，經本院審理，
    認無積極證據可認有此部分之犯罪事實存在，已就此部分於
    前案判決中以屬行為時之修正前刑法第56條規定之連續犯裁
    判上一罪關係，對共犯王建興為不另為無罪之諭知，有前案
    判決一份在卷足憑，且於本案審理中，亦查無其他積極證據
    足認被告涉有檢察官起訴所指之犯行，本應為無罪之諭知，
    惟因此部分與起訴部分具有裁判上一罪之連續犯關係，爰不
    另為無罪之諭知。
據上論斷，應依刑事訴訟法第299 條第1 項前段、修正後刑法第
2 條第1 項前段、修正前刑法第28條、刑法第339 條第1 項、第
41條第1 項、第38條第1 項第2 款，修正後刑法第74條第1 項第
1 款，罰金罰鍰提高標準條例第1 條、刪除前罰金罰鍰提高標準
條例第2 條前段，判決如主文。
中　　華　　民　　國　　96　　年　　10　　月　　24　　日
                  刑事第十庭  法　官　陳世旻
以上正本證明與原本無異。
如不服本判決，應於送達後10日內，向本院提出上訴狀。
                              書記官　劉璟佳
中　　華　　民　　國　　96　　年　　10　　月　　24　　日
附錄：所犯法條
第  339     條  （普通詐欺罪）
意圖為自己或第三人不法之所有，以詐術使人將本人或第三人之
物交付者，處五年以下有期徒刑、拘役或科或併科一千元以下罰
金。
以前項方法得財產上不法之利益或使第三人得之者，亦同。
前二項之未遂犯罰之。
